【裁判字號】    91,上訴,1296
【裁判日期】    920122
【裁判案由】    強盜
【裁判全文】
臺灣高等法院臺南分院刑事判決              九十一年度上訴字第一二九六號  Ｇ
      上  訴  人
      即  被  告  乙  ○  ○
      指定辯護人  本院公設辯護人  甲  ○  ○
右上訴人因強盜案件，不服臺灣臺南地方法院九十一年度訴字第一九０號中華民國九
十一年九月十三日第一審判決（起訴案號：臺灣臺南地方法院檢察署九十年度偵字第
二三二二、七四八七號），提起上訴，本院判決如左：
      主      文
上訴駁回。
      事      實
一、乙○○於民國八十六年間曾因肅清煙毒條例案件，經臺灣臺南地方法院判處有期
    徒刑二年確定，甫於八十八年九月廿九日執行完畢，仍不知悔改，又與成年人黃
    詠龍（按黃詠龍所犯本件犯罪事實，與他案犯罪事實有連續犯之裁判上一罪關係
    ，而本件犯罪時間係在該他案最後審理事實法院宣示判決前，為該他案確定判決
    效力所及，且業經臺灣臺南地方法院檢察署檢察官為不起訴處分）得知台南縣仁
    德鄉○○村○○路一一一號「仁德紡織公司」夜間僅有一年邁警衛看守，乃共同
    意圖為其等自己不法之所有，於八十九年十二月十八日凌晨零時三十分許，由黃
    詠龍持不具殺傷力之玩具手槍一把進入該工廠警衛室內抵住守衛丙○○（二十三
    年九月廿三日生，於九十年二月十一日死亡）身體以脅迫丙○○，至使不明槍枝
    真偽之丙○○心生畏懼而不能抗拒，並依黃詠龍之指示站至一旁背對黃詠龍及大
    門，黃詠龍隨即在警衛室內打開該工廠電動門，使乙○○得以進入工廠，嗣因乙
    ○○無法發動停放於廠房內之小松牌ＦＤ３０型堆高機（引擎號碼二０三八六號
    ，以下簡稱堆高機）而以行動電話通知黃詠龍，經黃詠龍自行在警衛室抽屜中取
    得鑰匙，通知乙○○折返警衛室以交付鑰匙供其發動駕駛該部堆高機，兩人取得
    該部堆高機手後旋即逃逸，並將強盜而得之堆高機委由陳福文（綽號阿文）、李
    茂雄輾轉介紹以新台幣（以下同）十二萬元之價金售予光南車料有限公司之老闆
    娘王陳麗珠，由陳福文抽取四萬元佣金，餘八萬元則分歸乙○○、黃詠龍平分花
    用。嗣乙○○因其他竊取堆高機案件為警查獲，經警訊以曾否盜得上開堆高機而
    循線查悉上情，並扣得該部堆高機。
二、案經台南縣警察局歸仁分局報請臺灣臺南地方法院檢察署檢察官偵查起訴。
      理      由
一、訊據上訴人即被告乙○○固供承於右揭時地，夥同黃詠龍前往「仁德紡織公司」
    盜得上述堆高機，但矢口否認涉有強盜犯行，辯稱：伊與黃詠龍係約定前往行竊
    ，並非強盜，伊不知黃詠龍以何等方式開啟電動門，伊亦未進入警衛室收受黃詠
    龍交付之鑰匙，該部堆高機乃伊以自備之頂端磨平螺絲起子發動而駛離，伊不知
    黃詠龍有無脅迫或控制警衛；伊只是將推高機開出，為何黃詠龍判竊盜，伊判強
    盜云云。
二、經查：
（一）被告與成年人黃詠龍於右揭時地，經黃詠龍先行進入「仁德紡織公司」並開啟
      電動門，復由被告進入廠房內不法取得並駛離該公司所有之堆高機一部，且將
      之委由陳福文、李茂雄輾轉售予王陳麗珠而獲致八萬元價金等情，業經被告供
      認在卷，且此部分之供述核與證人黃詠龍、陳福文、李茂雄、王陳麗珠等人分
      別於警訊及原審審理時所證情節相符，並有（「仁德紡織公司」職員陳建孝領
      取堆高機一部之）贓物領據一紙附卷可稽，是此部分事實應無疑義。
（二）又查，被告於九十年一月廿二日警訊時，經警訊以：「你與黃詠龍八十九年十
      二月十八日零三十分許，在台南縣仁德鄉○○路一一一號（仁德紡織公司）『
      強盜』堆高機乙輛，黃詠龍是否即為警方帶回之人？」時，答以：「是的」（
      見警訊卷第三頁背面及第四頁）；核與證人黃詠龍於同日警訊時供承：「由我
      下車敲警衛室的門，警衛開門後，我即持玩具手槍控制警衛的行動，另乙○○
      即進入紡織廠內『強盜』堆高機」（見警訊卷第十五頁背面）等語大致相符；
      復與證人即前「仁德紡織公司」警衛丙○○於警訊時所證：首先進入「仁德紡
      織公司」廠區內之男子（按即黃詠龍），係持一把黑色的槍抵住伊，叫伊到旁
      邊並背向黃詠龍及大門，黃詠龍隨即在警衛室內開啟電動門，使另名男子（即
      被告乙○○）進入工廠，嗣因被告無法發動廠房內堆高機而以行動電話通知黃
      詠龍，經黃詠龍自行在警衛室抽屜中取得鑰匙後，旋在警衛室交付鑰匙予被告
      以供其發動駛離堆高機等情吻合（見警訊卷第三六頁）。而證人丙○○已於九
      十年二月十一日死亡（參見原審卷附法務部戶役政連結作業系統查詢資料），
      已無法於本件審理中再次訊問，然該警衛於本件堆高機盜案甫發生後，立即致
      電「仁德紡織公司」之財務主管（亦係負責人之配偶）吳瑞蓉報告指稱：有人
      跳牆進來，拿槍押著丙○○，要跟劉某拿鑰匙，劉某說沒有，歹徒就從抽屜自
      己拿到鑰匙開走堆高機，共有二個人進入警衛室，其中一人以槍強押，另一人
      跑去開堆高機未久又跑回警衛室拿鑰匙等節，亦據證人吳瑞蓉於原審調查時結
      證明確（見原審卷第一０六頁背面）。該等被告與證人之供述相互比對印證，
      應堪認被告及黃詠龍於警訊中自承強盜及警衛丙○○於警訊時陳稱遭他人持槍
      強押後盜取堆高機之供述與事實相符，而堪據為不利於被告之認定。
（三）另查，被告於警訊、偵查及原審審理時均供稱黃詠龍係持一「改造手槍」或「
      外觀上極似手槍之物品」前往「仁德紡織公司」盜取堆高機等語（見警訊卷第
      四頁；九十年度偵字第七四八七號偵查卷第十六頁背面；原審卷第二六頁及五
      二頁），核與證人黃詠龍於警訊時所供持玩具手槍前往「仁德紡織公司」作案
      之供述相符（見警訊卷第十五頁背面），自堪信實，證人黃詠龍於偵查及原審
      審理時翻異前詞，改稱持扳手前往盜取堆高機云云，顯係卸責之詞，無足採信
      。是被告於前往「仁德紡織公司」之前已然知悉黃詠龍執持該等物品作案，亦
      堪認定。況如被告與黃詠龍僅意在行竊而無強盜之意思，何以須執持該等未具
      殺傷力之玩具手槍前往。又參以證人丙○○於警訊時證稱：另一個進入廠房開
      堆高機之歹徒（即被告）有進入警衛室拿鑰匙等語（見警訊卷第三六頁），及
      證人吳瑞蓉於原審審理時證稱：丙○○提及開堆高機之人又跑出來進入警衛室
      拿鑰匙等語（見原審卷第一０六頁背面），且證人吳瑞蓉於原審審理時亦明確
      證稱：堆高機於被搶當日下班前，伊與廠長其中一人有將鑰匙交予警衛室保管
      ，何人交付伊不能確定，但可確定下班前有交付鑰匙等語（見原審卷第一０七
      頁），足見進入「仁德紡織公司」後負責開啟堆高機之被告確曾進入警衛室目
      睹警衛丙○○遭黃詠龍持槍脅迫之情形，並繼而向黃詠龍拿取鑰匙。是被告辯
      稱伊與黃詠龍係約定前往行竊，並無強盜之意思與行為，且堆高機係以螺絲起
      子發動，伊未進入警衛室收受黃詠龍交付之鑰匙，該部堆高機乃伊以自備之頂
      端磨平螺絲起子發動而駛離，伊亦不知黃詠龍有強押警衛之行為云云，均屬事
      後推諉卸責之詞，不足採信。
（四）證人黃詠龍於原審審理時另陳稱「仁德紡織公司」之電動門係伊以扳手撬開位
      於警衛室外之電動門開關箱，以手按箱內開關紐而開啟云云。然查「仁德紡織
      公司」於案發後雖已遷移出入電動門之位置（現存電動門位於案發時之東側）
      ，但現存之電動門與本件案發之時型式相同。該公司之電動門除遙控方式外，
      僅於警衛室設有開關，並無控制箱可供打開後控制電動門。而電動門下方之鐵
      箱內則係安放馬達之位置，並無開啟裝置等節，業據原審到場履勘並命偕同到
      場之偵查員徐瑞隆再次查看無訛，復經證人即「仁德紡織公司」廠長張昭明證
      蔡慶都述在卷，故證人黃詠龍前揭陳述，亦係諉罪卸責之詞，同無可採。
（五）又被告於本審審理時辯稱：為何黃詠龍判竊盜，伊判強盜云云。惟查，黃詠龍
      所犯本件強盜罪罪，經臺灣臺南地方法院檢察署於九十一年一月二十三日南檢
      玲善九十偵二三二二字第○九一○○○四七○六號（見偵字第二三二二卷第七
      二頁）及同日南檢玲善九十偵七四八七字第○九一○○○四七○五號函（見偵
      字第七四八七卷第二八頁）移送最高法院併辦，惟因被併辦之本院九十年上訴
      字第一○四三號黃詠龍強盜案業經判決確定（處有期徒刑七年六月），黃詠龍
      所犯本罪，與本院九十年上訴字第一○四三號強盜罪有連續犯之裁判上一罪關
      係，為本院九十年上訴字第一○四三號確定判決效力所及，臺灣臺南地方法院
      檢察署檢察官乃於最高法院退回後，另為不起訴處分，此有臺灣臺南地方法院
      檢察署九十一年三月十八日九十一年度偵字第二六四八、二六四九號不起訴處
      分書附於本審卷可稽，故黃詠龍涉犯本案部分係經認定為強盜而非竊盜，被告
      所辯，尚有誤會，顯非可採。
（六）末查，證人即台南縣警察局歸仁分局偵查員徐瑞隆於原審審理時證稱其所屬分
      局之轄區因有多起堆高機遭竊刑案，伊等（查獲被告多次竊取堆高機案件後）
      即訊問被告是否將「仁德紡織公司」之堆高機開走，經被告承認後而查知本案
      （見原審卷第一０七頁背面），故被告早已被懷疑涉犯本件，並非對於未發覺
      之罪自首而受裁判，且黃詠龍於九十年一月二十二日上午十時至十一時在警局
      作筆錄時，已承認與被告乙○○去仁德紡織廠強盜堆高機，有警訊筆錄可稽，
      被告於同日十二時始作筆錄，時間在後，且筆錄所載係指認黃詠龍為共犯，並
      未供出本件作案情節，故應非自首，自難以自首之例減輕其刑。是被告辯稱伊
      是自首云云，亦無可採。
（七）綜上所述，被告與黃詠龍共同以玩具手槍脅迫警衛丙○○至使不能抗拒而強取
      上述堆高機之事證已臻明確，被告強盜犯行堪以認定，應依法論科。
三、查被告行為後，懲治盜匪條例業於九十一年一月三十日公布廢止，刑法第三百二
    十八條亦於同日修正公布，並分別自同年二月一日起失效與生效。又懲治盜匪條
    例於九十一年二月一日廢止生效前，仍屬有效法律，斯時修正前刑法第三百二十
    八條規定，即因特別法優於普通法原則，修正前刑法第三百二十八條規定，均停
    止適用。茲於九十一年二月一日廢止懲治盜匪條例，而同時修正刑法第三百二十
    八條，懲治盜匪條例廢止後，比較刑之輕重時，自不以修正前後刑法比較，而應
    以修正後刑法與廢止前懲治盜匪條例比較定之（最高法院廿四年七月刑庭總會決
    議，九十一年二月刑庭總會決議參照）。是就強盜罪部分，經比較修正後刑法第
    三百二十八條規定，與廢止前懲治盜匪條例第五條第一項第一款規定，修正後刑
    法第三百二十八條第一項強盜罪，法定刑為五年以上有期徒刑，較諸懲治盜匪條
    例第五條第一項第一款盜匪罪，其法定本刑為無期徒刑或七年以上有期徒刑，顯
    以修正後刑法第三百二十八條規定較輕，且有利於行為人，自應直接適用裁判時
    法律，即應依刑法第二條第一項前段之規定，以修正後之刑法規定論處。核被告
    之所為，係犯修正後刑法第三百二十八條第一項之強盜罪。被告與黃詠龍間，有
    犯意聯絡與行為分擔，均為共同正犯。再查被告於八十六年間曾因煙毒案件，經
    臺灣臺南地方法院判處有期徒刑二年確定，八十七年又因煙毒案件，再經臺灣臺
    南地方法院判處有期徒刑三年二月確定（前案之指揮書執行完畢日期為八十八年
    九月廿九日），前述二案「接續執行」後於八十九年二月十日假釋出監，有臺灣
    臺南地方法院檢察署刑案資料查註紀錄表及臺灣高等法院被告全國前案紀錄表各
    乙份在卷可查，因其所犯之二次煙毒罪名，係不符合刑法第五十一條定應執行刑
    之規定，而由檢察官分別簽發指揮書「接續執行」，故述二次煙毒案件是否執行
    完畢，係以各罪是否執行完畢為準，並非以該數罪合計之刑全部執行完畢為斷。
    此與應併合處罰之數罪，經法院依檢察官之聲請，以裁定定數罪之應執行刑確定
    ，其在未裁定前已先執行期滿之罪，因嗣後合併他罪定應執行刑之結果，檢察官
    所換發之執行指揮書係執行應執行刑，故僅應將其刑期自應執行刑中扣除，不能
    認為該罪已執行完畢之情形不同，最高法院八十七年度台非字第三七一號判決意
    旨足資參照，故被告第一次煙毒犯行應已於八十八年九月廿九日執行完畢，其於
    五年以內再犯本件有期徒刑以上之罪，為累犯，應依刑法第四十七條規定加重其
    刑，公訴人認被告前述二件煙毒案件因接續執行並經假釋而不構成累犯，稍有未
    合。
四、原審以被告罪證明確，因予適用刑法第二十八條、第二條第一項前段、（修正後
    ）第三百二十八條第一項、第四十七條規定，並審酌被告素行不端，且年輕力盛
    而不思以合法方式獲取正當財富，竟恃強而脅迫六旬老翁強盜財物，對於他人財
    產與人身安全危害甚鉅，惡性非輕，及其犯後態度等一切情狀，量處有期徒刑五
    年八月，以資懲儆。又本件因無證據證明黃詠龍所持之玩具手槍具有殺傷力，且
    認被告用以發動堆高機之器具係取自警衛室之鑰匙，而認被告所陳以頂部磨利之
    螺絲起子發動乙節不能採信，業如前述，故不論被告以攜帶兇器之加重強盜罪名
    ，亦不能認為該把玩具手槍係違禁物。再被告之共犯黃詠龍持以脅迫警衛丙○○
    之玩具手槍，既非違禁物，且未據扣案，為免日後執行困難，爰不併宣告沒收。
    本院核其認事用法均無違誤，量刑亦稱妥適。被告上訴意旨猶執前詞否認強盜犯
    行，及原判決量刑過重云云，為無理由，應予駁回。
據上論斷，應依刑事訴訟法第三百六十八條，判決如主文。
本案經檢察官邱克斌到庭執行職務。
中    華    民    國      九十二      年      一      月      二十二    日
                                  臺灣高等法院臺南分院刑事第四庭
                                      審判長法官  陳    義    仲
                                            法官  宋    明    蒼
                                            法官  楊    子    莊
右正本證明與原本無異。
如不服本判決，應於判決送達後十日內向本院提出上訴狀，其未敘述理由者並應於提
出上訴狀後十日內向本院補提理由書（應附繕本)。
                                      法院書記官  王    全    龍
中    華    民    國      九十二      年      一      月      二十七    日
刑法第三百二十八條第一項：
意圖為自己或第三人不法之所有，以強暴、脅迫、藥劑、催眠術或他法，至使不能抗
拒，而取他人之物或使其交付者，為強盜罪，處五年以上有期徒刑。


司法院資訊處製作；財團法人民間司法改革基金會備份。
